【裁判字號】    92,訴,188
【裁判日期】    920722
【裁判案由】    交還土地等
【裁判全文】
臺灣屏東地方法院民事判決  九十二年訴字第一八八號
    原      告  乙○○
    被      告  甲○○
右當事人間請求交還土地等事件，本院判決如左：
    主      文
被告應將坐落屏東縣枋寮鄉○○段七九地號，地目：田，面積二七八二點一五平方公
尺如附圖所示編號七九號，面積二三二○點二八平方公尺地上之作物香蕉及檳榔除去
，並將土地返還原告。
訴訟費用由被告負擔。
    事實及理由
一、原告起訴主張：坐落屏東縣枋寮鄉○○段第七九地號，地目：田，面積二七八二
    點一五平方公尺土地（重測前為北旗尾段五二二地號，以下簡稱系爭土地）係原
    告購買，並於民國六十八年十一月九日即登記為所有權人，八十八年間經屏東縣
    政府重測後，始知系爭土地如附圖所示編號七九號，面積二三二○點二八平方公
    尺土地為被告無權占有使用，並在其上種植作物香蕉及檳榔，原告乃於九十年四
    月間向枋寮鄉調解委員會請求調解未成立，被告顯屬無權占有，爰依民法第七百
    六十七條物上請求權之法律關係提起本訴，於本院聲明：求為判決如主文所示。
二、被告則以：系爭土地係伊於七十五年七月二十五日向前手王木榮購買，並已耕作
    迄今將進十七年，而原告於六十八年十月八日即向他人購買並耕作至今之同段六
    十六地號土地，兩造各自耕作之土地迄今均未變動，系爭土地乃因地政機關登記
    錯誤，將地號誤植為原告所有所致，被告並非無權占有耕作，亦無侵奪系爭土地
    或妨害原告所有權之行使等語作為抗辯。於本院聲明：駁回原告之訴。
三、兩造不爭執之事實：系爭土地登記為原告所有，其上如附圖所示編號七九號，面
    積二三二○點二八平方公尺土地現為被告占有使用，並在其上種植作物香蕉及檳
    榔之事實，有原告提出之系爭土地登記謄本及被告提出之現場作物照片為證，並
    經本院會同兩造及枋寮地政事務所人員勘驗屬實，製有勘驗筆錄及複丈成果圖附
    卷可憑，並為兩造所不爭執，堪信為真實。
四、按不動產物權，依法律行為而取得、設定、喪失、及變更者，非經登記不生效力
    。又所有人對於無權占有或侵奪其所有物者，得請求返還之。對於妨害其所有權
    者，得請求除去之。有妨害其所有權之虞者，得請求防止之。民法第七百五十八
    、第七百六十七條分別定有明文。經查系爭土地登記為原告所有，其上如附圖所
    示編號七九號，面積二三二○點二八平方公尺土地現為被告占有使用，並在其上
    種植作物香蕉及檳榔之事實，業如上述。次查被告已自承其所購買之土地為坐落
    屏東縣枋寮鄉○○段第六六地號，地目：田，面積六二二七點零五平方公尺，持
    分為六四二○分之二六六○，另外還有二個人（指訴外人吳志沛、黃大謙）在耕
    種，有其提出之該第六六地號土地登記謄本為憑，顯見地政機關並無登記錯誤之
    情事。則系爭土地上如附圖所示編號七九號，面積二三二○點二八平方公尺土地
    ，既為原告所有，被告又無從舉證證明其占有使用有何正當權源，自屬無權占用
    ，所辯非無權占有云云，要難採信。至於被告是否知悉其所耕作之土地非其所有
    之土地，並不影響原告基於所有權人之地位及所為之民法第七百六十七條物上請
    求權之行使。從而，原告本於所有權人之物上請求權之法律關係，訴請被告將系
    爭土地如附圖所示編號七九號，面積二三二○點二八平方公尺地上之作物香蕉及
    檳榔拆除，並將土地返還原告，於法洵屬有據，應予准許。
五、兩造其餘之攻擊防禦及舉證，無礙本件勝負之判斷，爰不逐一論述，附此敘明。
六、結論：本件原告之訴為有理由，依民事訴訟法第七十八條，判決如主文。
中      華      民      國    九十二    年    七    月    二十二      日
                                        臺灣屏東地方法院民事第二庭
~B法      官  胡晏彰
右為正本係照原本作成。
如不服本判決，應於送達後廿日內，向本院提出上訴狀並表明上訴理由，如於本判決
宣示後送達前提起上訴者，應於判決送達後十日內補提上訴理由書（須附繕本）。
~B法院書記官  謝天祥
中      華      民      國    九十二    年    七    月    二十二      日


司法院資訊處製作；財團法人民間司法改革基金會備份。
